臺灣高等法院臺南分院刑事判決
　　　　　　　　　　　　　 94年度上重更(四)字第125號　Ａ
上　訴　人
即　被　告　甲○○
　　　　　　　　　　（
選任辯護人　謝依良　律師
上列上訴人因違反毒品危害防制條例案件，不服臺灣嘉義地方法
院九十一年度重訴字第七號中華民國九十二年二月二十七日第一
審判決（起訴案號：臺灣嘉義地方法院檢察署九十一年度偵字第
二四八六號），提起上訴，經最高法院第四次發回更審，本院判
決如下：
      主      文
原判決撤銷。
甲○○幫助販賣第一級毒品，處有期徒刑拾年。
扣案之海洛因磚塊壹塊，重參貳柒點柒參公克、海洛因參小包（
重壹．肆陸公克）均沒收銷燬。
      事      實
一、緣臺南縣警察局於九十一年三月間查獲綽號「杰仔」之袁世
    杰違反毒品危害防制條例案件，經袁世杰透露，得知綽號「
    發仔」之王瑞郎及綽號「紅目」之林琮涵（均另案審理中）
    兩人涉及販賣第一級毒品海洛因犯行，遂經臺灣嘉義地方法
    院檢察署於九十一年三月二十五日核發九十一年嘉檢博和聲
    監字第０００一五六號通訊監察書，自九十一年三月二十六
    日上午八時起至九十一年四月二十四日上午八時止，對王瑞
    郎及林琮涵使用之行動電話進行監聽，並授意由袁世杰向王
    瑞郎偽稱有買主欲購買第一級毒品海洛因磚二塊，欲向王瑞
    郎購買海洛因，王瑞郎遂於九十一年四月六日下午九時許，
    攜帶第一級毒品海洛因半塊（原重量不明，摻入葡萄糖後毛
    重三三八．二公克，經鑑定淨重為三二七．七三公克，純度
    為二九．九二％），至高雄市鼓山區○○○路六九巷二號三
    樓之一，即甲○○住處，請甲○○將海洛因磚以攪拌機打碎
    ，加入葡萄糖粉末後，再壓製成塊，欲中獲取更多不法利益
    。甲○○明知王瑞郎意圖為自己不法之所有，以此詐術使人
    陷於錯誤而交付財物之方式販賣第一級毒品海洛因，仍予以
    幫助，並於壓製不成後，同年月七日邀同友人余旭琮（另案
    審理中）協助，以模具欲將粉末壓製為海洛因磚塊，再交予
    王瑞郎轉賣袁世杰，嗣於壓製當中，即於當日（九十一年四
    月七日）下午十七時五十分許，為警於甲○○前開住處查獲
    ，並扣得如附表一、二所示之物，其中海洛因磚塊一塊（重
    三二七點七三公克）及壓縮海洛因磚鐵盒模具、加壓海洛因
    工具組、微量電子秤為王瑞郎攜帶至甲○○住處請甲○○幫
    忙壓製海洛因磚塊，餘海洛因三小包、攪拌機（實為果汁機
    ）、分裝袋五十三個，則為甲○○所有。
三、案經臺南縣警察局移請臺灣嘉義地方法院檢察署檢察官偵查
    起訴。
      理      由
一、上訴人即被告甲○○固坦承認識王瑞郎，而袁世杰係王瑞郎
    朋友，王瑞郎於九十一年四月六日曾將前揭海洛因及模具交
    伊壓製海洛因磚塊，及警於上開時間在其前揭住處查獲如附
    表一、二所示之物等情不諱，惟矢口否認有何販賣第一級毒
    品海洛因之犯行，辯稱：附表二編號一、二、四所示之物品
    非伊所有，係袁世杰或王瑞郎，其中一人寄放伊處，是四月
    六日晚上拿來寄放伊處，言明隔天（四月七日）來拿，當時
    伊曾看到袁世杰提一個大袋子，不知道是何東西，伊受託摻
    入葡萄糖壓製海洛因塊，因無經驗無法成型，找來伊朋友余
    旭琮幫忙壓製，伊不知王瑞郎壓製摻入葡萄糖之海洛因磚塊
    係販賣之用等語。
二、經查：
  (一)警方於九十一年四月七日下午十七時五十分許，於甲○○在
    高雄市鼓山區○○○路六九巷二號三樓之一住處查獲如附表
    一、二所示之物等事實，業據被告甲○○自白不諱，並經在
    場證人余旭琮於警訊時證稱：「（警方將你查獲後，對你所
    待之房間進行搜索，當場在房間內查獲海洛因磚一塊、壓製
    海洛因磚工具一組，壓製海洛因磚鐵盒模具二組，電子微量
    磅秤一台、塑膠小分裝一袋〈內有三十五個〉．．．是否實
    在？）完全實在等語」（詳警卷第二七頁）。復有搜索扣押
    筆錄、照片五紙附卷可參。又當時被告甲○○在客廳要準備
    出門，被告甲○○之配偶段明珠在廚房煮菜，余旭琮在房間
    內壓縮海洛因等情，復經被告甲○○於警訊中陳明在卷（詳
    警卷第二頁），以及證人余旭琮也於警訊中供承其蹲在地上
    壓製海洛因磚等情（詳警卷第二八頁）、證人段明珠於警訊
    亦供承當時只有被告及余旭琮在場，而她正在煮飯等情（詳
    警卷第三五頁），足見警方查獲時，有被告、余旭琮及段明
    珠三人在場，且證人余旭琮正在房間內壓縮海洛因。又扣案
    如附表一所示之物，經送往法務部調查局鑑定認：「送驗白
    粉含第一級第六項毒品海洛因成分，淨重三二七．七三公克
    ，純度二九．九二％」、「送驗白粉三包均含第一級第六項
    毒品海洛因成分，合計淨重一．四六公克．．．純度三０．
    九五％」，亦有該局調科壹字第000000000、00
    0000000號鑑定通知書各一紙附卷可查，是則，扣案
    如附表一、二所示之海洛因及壓製器具等物係在被告甲○○
    之住處所搜出等情；及扣案附表一編號一所示之海洛因經鑑
    定，其純度為二九．九二％，顯然已摻入被告所供稱之葡萄
    糖，均堪以認定。
  (二)上開扣押如附表一編號一所示之海洛因及附表二編號一、二
    、四所示之壓磚模具及工具與電子秤，係由王瑞郎於九十一
    年四月六日下午九時許，攜帶至被告住處等事實，已據證人
    王瑞郎於本院結證甚詳，並核與證人袁世杰證述情節相符，
    自堪信為真實。雖證人袁世杰及王瑞郎，自警訊、偵查、原
    審及本院上訴審訊問時，均曾否認本案查獲之海洛因磚及壓
    製工具為其所有，且互推係對方當天攜帶袋子至被告家，然
    此乃一般被告推卸刑責之現象，又證人袁世杰、王瑞郎雖有
    互推，卻均未指稱該物係被告所有，既無事證可資證明上開
    扣押物為被告所有，且被告所辯又核與證人結證相符，自應
    予採信，而無需假設各種情狀，憶測被告應有販賣行為。
  (三)依綽號「發阿」之王瑞郎與綽號「杰仔」之袁世杰與綽號「
    白仔」或「白目」之甲○○及綽號「紅目」之林琮涵間通話
    紀錄譯文所載：「杰仔打電話給發阿問其朋友那邊好了沒，
    發阿說白仔那裡還沒有，等我這邊工作好了就下去，發阿又
    說你那邊好了嗎，杰仔說好了．．．」；「杰仔說等的快要
    睡著了，發阿說不要睡，我立刻打電話給他如東西到了立刻
    打給你，杰仔說你不是說有了，人家錢都背著再等了．．．
    發阿說白仔跟人家約十點阿，杰仔說好．．．」；「杰仔打
    電話給發阿說錢主在我這邊了，發阿說有叫人過來，杰仔說
    東西有了嗎，發阿說有．．．」；「發阿打電話給白仔問東
    西拿到了沒，白仔說我已經叫人過去了，不是約下午嗎，發
    阿說現在已經是中午，白仔問發仔現在下來了嗎，發阿說我
    現在叫我朋友戴眼鏡的那個（紅目）先下去你那邊，白仔說
    這樣子的話我再打電話崔（催）一下．．．」；「發阿打電
    話給紅目問其人在那裡．．．發阿說要不然你先到高雄白仔
    那裡看其好了沒有，如好了就把東西帶下來，紅目說好．．
    ．」；「發阿打電話問白仔找到了沒，白仔說還沒找到，發
    阿要白仔問他（指上手）那邊還有幾件，白仔說他有打過來
    給我怕其睡太晚，時間上會不好，他是叫我這邊先處理，他
    會在補過來給我，發阿問那他那邊到底有幾件，白仔說還沒
    聯絡到」；「白仔打電話給發阿說他要拿去臺中給人家，我
    叫他先等一下，算一算還有半個，多大的半個，最大的那種
    ，發阿說那就四件，白仔說是四件半，半件是他要給我的，
    白仔又說他要過來我這邊我順便叫他拿模具過來．．．」等
    語（詳偵查卷第二九、三十頁），有電話監聽譯文紀錄及泛
    亞電信股份有限公司之通聯紀錄在卷足稽，而由上開內容，
    尚無法確認被告與王瑞郎、袁世杰與林琮涵間所談係毒品交
    易，更無法認定係為第一級毒品海洛因之買賣。況且於九十
    一年四月七日上午十時四十七分「白仔」甲○○打給「發阿
    」王瑞郎最後一通電話，確有談及模具之事，而同日上午十
    時十六分王瑞郎問被告有無找到，被告答稱還沒找到等語，
    足見被告與王瑞郎電話中所稱「四件半」，是否即為海洛因
    磚四塊半，亦非無疑。縱使如警員繹文所指稱「四件半」係
    購買毒品四塊半，亦與袁世杰所欲向王瑞郎購買之海洛因二
    塊不符。更何況該電話監聽記錄係警員節錄其所要部分，並
    非始終未間斷監錄，自無法探究其全貌，是本案警局所為監
    聽譯文，尚不足證明被告有販賣海洛因行為。
  (四)雖被告甲○○曾於偵查時供稱：「在十點多發仔有打電話給
    我，十二點多紅目要來拿毒品．．．」（詳偵查卷第四十頁
    ），而證人袁世杰於原審訊問時亦證稱：「我跟王瑞郎說，
    有人要毒品，叫他問問看是否有貨．．．我們被抓到的那一
    天，我跟他說要兩塊毒品．．．」（詳原審卷一第八九頁）
    等情，係指證人袁世杰向王瑞郎購買毒品，而非向被告購買
    毒品。至於證人王瑞郎於偵查中證稱：「（譯文最後一段是
    什麼意思？）是要向白仔買毒品．．．」（詳偵卷第七三頁
    ），於原審法院訊問時證稱：「．．．杰仔有說他朋友要買
    東西，就是買海洛因．．．杰仔認識被告甲○○，但是沒有
    向甲○○買毒品」等語，將上開監聽電話譯文所載之內容對
    照被告及證人袁世杰、王瑞郎之供詞，尚難認定甲○○欲將
    海洛因磚販賣予王瑞郎等人。又被告甲○○於原審訊問時供
    陳：「（你是跟誰買（毒品）的？）我都是在高雄市○○路
    小鋼珠店跟一個「阿林」買的。」一節（詳原審卷一第一三
    八頁），經查明係就扣案小包裝，被告自己施用部分而言，
    非被告自陳其販賣毒品之來源。另證人王瑞郎與被告之通話
    紀錄所載：「發阿打電話給白仔說其朋友到臺南找他，有叫
    他過去你那邊拿東西．．．白仔說你不過來馬上試樣品馬上
    決定，『後面還有人在等我』．．．」等語（詳偵卷第二五
    頁第六則），亦與證人王瑞郎託被告甲○○以海洛因摻葡萄
    糖壓塊後，再試樣品並不衝突，自難以試樣品一詞，即認有
    買賣行為。
  (五)證人袁世杰於本院上訴審九十二年五月五日準備程序時雖曾
    證稱：「在被告甲○○住處所查獲之海洛因及壓製模具為王
    瑞郎所有」等情；又於本院上訴審九十二年五月十二日行準
    備程序時證稱：「（為何王瑞郎要帶扣案之贓證物到甲○○
    家？）當初是王瑞郎帶一只袋子上去，我不知道袋內裝何物
    ，我們進到甲○○家中後，王瑞郎和甲○○先到房間內，之
    後甲○○和王瑞郎才在房間門口用手勢招我到房間內去看毒
    品。」「（你進到房間內有無看到攪拌機？）我沒注意到，
    在房間內只是看到毒品。」「（王瑞郎帶你到甲○○的家他
    所提的袋子，是什麼袋子？）是像百貨公司裝衣服的手提袋
    。」「（你進到房間看毒品是從何處取出？）我進到房間之
    內就看到王瑞郎手上拿毒品，我沒有看見他從何處拿出來。
    」「（為何本次作證證述到甲○○家中看毒品之過程與上次
    庭訊作之證述不一樣？）因為我上次開完庭後慢慢回憶想出
    來的，因為已經事隔一年多了。」「（那天王瑞郎所提的袋
    子內有無毒品？）我沒有看到。」等語，（詳本院上訴審九
    十二年五月十二日之訊問筆錄），於九十二年五月十九日本
    院上訴審訊問時，亦再度證稱：「（你說王瑞郎拿一紙袋子
    上去，你有無看到該袋子裝何物？）我沒有看到袋子裝什麼
    東西。」等語（詳本院九十二年五月十九日之訊問筆錄），
    雖證人袁世杰前後到庭供述不甚一致，但其就扣案模具及海
    洛因為王瑞郎所有，已供述甚詳，此部分事實，自堪信為真
    正。
  (六)關於監聽錄音帶，係有經檢察官核發通訊監察書在案，此業
    經本院於九十三年五月三日以九十三南分院敬刑義字第０五
    七０一號函臺南縣警察局刑警隊調取，該警察局於九十三年
    五月十一日以南縣警刑字第０九三００三八六五八號函覆並
    檢具臺灣嘉義地方法院檢察署九十一年三月二十五日九十一
    年嘉檢博和聲監字第０００一五六號通訊監察書（稿），其
    上載明監察期間自九十一年三月二十六日上午八時起至九十
    一年四月二十四日上午八時止，此有上開函文及通訊監察書
    附本院此次審卷足稽。而該監聽錄音帶，亦經原審法院勘驗
    明確，有勘驗筆錄可稽（詳原審卷(二)第六九頁），被告對此
    勘驗也無意見，依法自有證據能力。惟該監聽錄音譯文乃警
    員擇其有用部分錄音節錄，其雖有證能力，但其證據價值則
    詳如前述。
  (七)綜上所述，被告自白其為證人王瑞郎壓製海洛因磚塊之事實
    ，核與證人王瑞郎及袁世杰所證相符，並有扣案如附表一所
    示之證物可證，而扣案之第一毒品海洛因，淨重三二七．七
    三公克，純度二九．九二％，有該法務部調查局調科壹字第
    000000000、000000000號鑑定通知書各
    一紙附卷可稽，被告自白核與事證相符，自堪採信。被告甲
    ○○明知王瑞郎意圖為自己不法之所有，以海洛因摻加葡萄
    糖之詐術，使人陷於錯誤而交付財物之方式，販賣第一級毒
    品，仍予以幫助犯行，應可認定。
三、按毒品危害防制條例之販賣毒品罪，並不以販入後復行賣出
    為必要，凡以營利之目的，將毒品購入或賣出，有一於此，
    其犯罪即經完成，不得視為未遂，有最高法院九十一年度台
    上字第六五七八號判決可參。查被告甲○○明知王瑞郎欲以
    摻入葡萄糖方式販賣第一級毒品，而予以幫助，核其所為係
    幫助犯毒品危害防制條例第四條第一項販賣第一級毒品既遂
    罪。被告甲○○持有第一級毒品，為幫助販賣第一級毒品行
    為所吸收，不另論罪。公訴人起訴意旨以被告與不詳姓名之
    人共同販賣毒品海洛因，該不詳姓名之人將毒品寄放被告處
    ，經查明該毒品係王瑞郎送請被告幫忙壓製海洛因磚塊，販
    賣毒品之人為王瑞郎，被告應屬幫助犯，其法律評價雖有不
    同，但社會事實則為同一，起訴法條應予變更。被告為幫助
    犯，應依正犯之刑減輕之。至被告甲○○幫助王瑞郎將毒品
    摻入葡萄糖行為，因依監聽錄音帶尚無法證明王瑞郎、袁世
    杰間欲買賣海洛因之品質，價格，故尚難以被告將葡萄摻入
    毒品，壓製成型，即認王瑞郎對袁世杰施以詐術，王瑞郎不
    構成詐欺罪，被告亦無幫助犯可言。扣案海洛因三小包，為
    被告所有，應依毒品危害防制條例第十八條第1項前段沒收
    銷燬之。分裝袋與本件犯罪無關，不予沒收，攪拌機非專供
    販賣毒品之用，不予沒收，扣案其餘海海洛因磚（重327.73
    公克）、海洛因三小包，不屬於犯人與否，均應沒收。鐵盒
    模具，微量電子秤為王瑞郎所有，被告僅為幫助犯，不予沒
    收，王瑞郎前犯販賣毒品罪，經台灣嘉義地方法院91年度訴
    字第393號判處有期徒刑十三年確定，有該判決在卷可憑，
    其雖非以本件犯罪事實為內容，惟據該犯罪事實欄所載犯罪
    係在九十一年三月底至四月六日止，則本件犯罪在九十一年
    四月六日，應在該判決既判力範圍內，王瑞郎此部分犯罪既
    已確定，併此明。
四、原審以被告罪證明確，因予論罪科刑，固非無見，惟(一)原判
    決就被告犯罪事實之認定，係以證人王瑞郎之供述及監聽譯
    文為論據，然證人王瑞郎已供承該扣案海洛因為其所有請託
    被告幫忙壓製磚塊在卷，且監聽譯文中亦無文句明白說明被
    告有販賣第一級毒品海洛因，判決遽論被告販賣毒品罪責，
    尚有未洽。(二)壓縮海洛因磚鐵盒模具、加壓海洛因工具組、
    微量電子秤為王瑞郎攜帶至被告處請被告幫忙壓製海洛因磚
    塊，係王瑞郎所有，本件被告僅為幫助犯，不應沒收，原判
    決予以沒收，亦有未洽。被告上訴意旨，否認販賣第一級毒
    品，指摘原判決不當，為有理由，且原判決亦有上開瑕疵，
    自屬無可維持，應由本院將原判決撤銷改判，以期適法。爰
    審酌被告素行尚稱良好、年輕不知奮發向上，竟因施用毒品
    ，挺而走險，幫助販毒之人壓製摻入葡萄糖之海洛因磚塊出
    售牟利，且犯後未見其誠心悔悟等一切情狀，量處如主文第
    二項所示之刑。
五、不另為無罪諭知部分：
  (一)公訴意旨另以：甲○○明知毒品危害人體，竟與不詳年籍之
    人，基於共同意圖營利之概括犯意聯絡，連續自九十一年三
    月間某日起至四月六日止，由甲○○與欲購買毒品之人達成
    交易約定後，該不詳年籍之人再將毒品寄放予甲○○位於高
    雄市○○○路住處，再由甲○○將毒品交予欲購買毒品之人
    （前述九十一年四月七日王瑞郎請託被告壓製海洛因磚塊部
    分除外），甲○○從中並可分得一定數量毒品作為酬勞，於
    此期間，王瑞郎（已起訴）或曾透過綽號古仔之人，至甲○
    ○處試用毒品，或至甲○○處購買毒品，因認被告甲○○連
    續涉嫌違反毒品危害防制條例第四條第一項之罪嫌等語。
  (二)訊之被告甲○○堅詞否認有前開姓名不詳之共犯，而依監聽
    通聯紀錄所載，似有被告甲○○與王瑞郎討論海洛因之交易
    情事，惟除九十一年四月七日關於模具與查扣證物相符外，
    並無事證證明監聽記錄係通話者為毒品交易，或可證明被告
    曾販售海洛因與證人王瑞郎，另證人黃幸茹於原審調查時雖
    稱於九十年夏天曾與王瑞郎同至甲○○處購買第一級毒品海
    洛因等語，惟事已久遠，況且被告甲○○及證人王瑞郎亦否
    認有此事實，自難認被告甲○○有連續販賣海洛因之犯行。
  (三)此外，復查無其他積極證據足資證明被告確有公訴人所指之
    犯行，自難認被告有犯連續販賣第一級毒品之犯行，惟此部
    分犯行與前開有罪部分，公訴人認有裁判上一罪之關係，自
    不另為無罪之諭知，附此敘明。
據上論斷，應依刑事訴訟法第三百六十九條第一項前段、第三百
六十四條、第三百條、第二百九十九條第一項前段，毒品危害防
制條例第四條第一項，第十八條第1項前段、刑法第十一條、第
三十條第二項，判決如主文。
本案經檢察官吳萃芳到庭執行職務。
中　　華　　民　　國　　94　　年　　8 　　月　　24　　日
                  刑事第三庭    審判長法　官　楊子莊
                                      法　官  宋明蒼
                                      法　官　陳顯榮
以上正本證明與原本無異。
如不服本判決，應於收受本判決後十日內向本院提出上訴書狀。
其未敘述上訴理由者並得於提起上訴後十日內向本院補提理由書
狀（均須按他造當事人之人數附繕本）「切勿逕送上級法院」。
　　　　　　　　　　　　　　　　　　　書記官　王全龍
中　　華　　民　　國　　94　　年　　8 　　月　　26　　日
附錄法條：
毒品危害防制條例第四條第一項：
製造、運輸、販賣第一級毒品者，處死刑或無期徒刑；處無期徒
刑者，得併科新台幣一千萬元以下罰金。
附表一：
┌──┬─────────────┬───────────┐
│編號│物　品　名　稱            │數　量                │
├──┼─────────────┼───────────┤
│１  │海洛因磚壹塊              │三二七點七三公克      │
├──┼─────────────┼───────────┤
│２  │海洛因三小包              │一點四六公克          │
└──┴─────────────┴───────────┘
附表二:
┌──┬─────────────┬───────────┐
│編號│物　品　名　稱            │數　量                │
├──┼─────────────┼───────────┤
│１  │壓縮海洛因磚鐵盒模具      │一台(五點二八公斤)    │
├──┼─────────────┼───────────┤
│２  │微量電子秤                │一個                  │
├──┼─────────────┼───────────┤
│３  │攪拌機                    │一台（一點六一五公斤）│
├──┼─────────────┼───────────┤
│４  │加壓海洛因工具組          │一組                  │
├──┼─────────────┼───────────┤
│５  │分裝袋                    │五十三個              │
└──┴─────────────┴───────────┘
